【裁判字號】    89,易,1655
【裁判日期】    890630
【裁判案由】    偽造文書
【裁判全文】
台灣台中地方法院刑事判決                        八十九年度易字第一六五五號
    公  訴  人  臺灣台中地方法院檢察署檢察官
    被      告  甲○○
右列被告因偽造文書案件，經檢察官聲請簡易判決處刑（八十八年度偵字第一八七四
八號），並經本院豐原簡易庭移由本院刑事庭改依通常程序審理，本院判決如左：
    主  文
甲○○共同行使偽造私文書，足以生損害於公眾及他人，處有期徒刑壹月，緩刑貳年
。私立中國醫藥學院附設醫院生產志願書上之立志願書人欄及住院同意書上立同意書
人欄內偽造之「陳美秀」署押各壹枚，均沒收。
    事  實
一、甲○○未曾受有期徒刑以上刑之宣告，於民國（下同）七十八年間，因在外工作
    ，結識一名陳姓已婚女子，旋即在台南地區租屋同居，復於八十二年間，遷居台
    中市時，得悉該陳姓已婚女子懷有其子嗣，為免二人姦情暴露，明知「陳美秀」
    非該陳姓已婚女子之姓名，竟共同基於犯意之聯絡，於八十二年八月二十二日，
    甲○○陪同該陳姓已婚女子至私立中國醫藥學院附設醫院生產時，由甲○○在生
    產志願書之立志願書人欄及住院同意書之立同意書人欄，偽造「陳美秀」之署押
    後，將之交回醫護人員，足以生損害於陳美秀及私立中國醫藥學院附設醫院對於
    就診病患管理之正確性。嗣於八十八年八月十二日，在犯罪未發覺前，向檢察官
    自首，並接受裁判。
二、案經甲○○自首後由臺灣臺中地方法院檢察署檢察官偵查起訴。
    理  由
一、訊據被告對於右揭事實供承不諱，並有生產志願書及住院同意書一紙附卷可稽，
    且被告與該陳姓已婚女子所生之子林家豪，經私立中國醫院學院附設醫院採驗結
    果，認甲○○與林家豪經ＤＮＡ比對，彼此血緣標記符合，有血緣關係，有該院
    診斷證明書附卷足憑，被告自白與事實相符，其犯行洵堪認定。
二、核被告所為，係犯刑法第二百十六條、第二百十條之行使偽造私文書罪。被告與
    陳姓已婚女子二人間對於犯罪之實施，有犯意聯絡及行為分擔，應依共同正犯論
    處。其偽造署押之行為係偽造私文書之部分行為，不另論罪。其偽造私文書後復
    持以行使，偽造之低度行為應為行使之高度行為所吸收，應論以行使偽造私文書
    罪。被告於該陳姓已婚女子入院生產時，在數項同意書及志願書等必要文件上，
    接續偽造「陳美秀」之署押，其被害法益仍僅一個，應僅成立一偽造私文書罪。
    又其在犯罪未發覺前，向臺灣臺中地方法院檢察署檢察官自首而願受裁判，有自
    首狀在卷可按，應依自首之規定減輕其刑。至於入院接受診斷治療時，病患在醫
    院之志願書及住院同意書之立志願書人及同意書人欄部分簽名，係用以表示伊同
    意醫院在治療過程中，發生特殊情況時，同意醫院實施心臟按摩術、氣管切開術
    等緊急急救處理及同意住院治療期間，醫療費用之清償責任等約定之用意, 性質
    上自屬私文書，並非單純之署押或印文，故對表示同意該志願書及住院同意書內
    容之所偽造之簽名，自應以偽造私文書論處，公訴人認被告於上開志願書及住院
    同意書上所偽造之署押，係犯刑法第二百十七條之偽造署押罪，尚有未洽，起訴
    法條應予變更。此外，被告於陪同該陳姓已婚女子入院生產時，因謊稱該入院者
    之姓名為「陳美秀」，導致醫院護理人員，在私立中國醫院學院附設醫院之病歷
    、住院許可證、護理紀錄等資料之人別欄上，均以「陳美秀」一名記載，然上開
    人別資料等文字內容，僅係符號之象徵，用以表徵接受治療之對象，僅具辨識作
    用，並無於永續狀態中記載一定意思或觀念之內容，顯與刑法上偽造私文書或偽
    造署押之構作要件不符，上開部分事實原均應為無罪之諭知，惟公訴意旨認此部
    分犯行與前揭論罪科刑犯行部分，有接續犯關係，屬實質上一罪，故不另為無罪
    之諭知，附此敘明。爰審酌被告因深愛同居多年之紅粉知己，明知對方所告知之
    姓名，並非真實，然為平安產下二人之子嗣，而誤蹈刑罰，且獨立扶養二人所生
    之子林家豪多年，犯後坦承犯行及犯罪後態度良好等一切情狀，量處如主文所示
    之刑。又被告未曾受過有期徒刑以上刑之宣告，此有臺灣臺中地方法院檢察署刑
    案資料查註紀錄表一紙在卷可證，其因一時失慮致罹刑章，經此科刑之教訓，當
    知所警惕而無再犯之虞，本院認其受刑之宣告以暫不執行為適當，爰併宣告緩刑
    二年，以啟自新。又上開私立中國醫藥學院附設醫院之生產志願書上之立志願書
    人欄及住院同意書上立同意書人欄內偽造之「陳美秀」署押各一枚，依刑法第二
    百十九條規定，不問屬於犯人與否，應依法併予宣告沒收之。
據上論斷，應依刑事訴訟法第二百九十九條第一項前段、第三百條、刑法第二十八條
、第二百十六條、第二百十條、第六十二條、第七十四條第一款、第二百十九條，判
決如主文。
中    華    民    國      八十九      年      六      月      三十      日
                                      台灣台中地方法院刑事第二庭
                                              法  官  林  靜  芬
右正本證明與原本無異。
如不服本判決，應於判決送達後十日內向本院提出上訴狀，上訴於臺灣高等法院臺中
分院(須附繕本)。
                                              書記官
中    華    民    國      八十九      年      七      月      四        日
附錄論罪科刑實體法條文：
刑法第二百十條
偽造、變造私文書，足以生損害於公眾或他人者，處五年以下有期徒刑。
刑法第二百十六條
行使第二百十條至第二百十五條之文書者，依偽造、變造文書或登載不實事項或使登
載不實事項之規定處斷。


司法院資訊處製作；財團法人民間司法改革基金會備份。
